【裁判字號】    95,簡上,57
【裁判日期】    950608
【裁判案由】    傷害
【裁判全文】
臺灣基隆地方法院刑事判決              95年度簡上字第57號
公  訴  人  臺灣基隆地方法院檢察署檢察官
上  訴  人
即  被  告  乙○○
上  訴  人
即  被  告  丙○○
上列上訴人即被告因傷害案件，不服本院基隆簡易庭95年度基簡
字第109號中華民國95年3月20日所為第一審刑事簡易判決（聲請
簡易判決處刑案號：臺灣基隆地方法院檢察署95年度偵字第 287
號）提起上訴，本院第二審合議庭判決如下：
    主  文
上訴駁回。
    事  實
一、本案經本院審理結果，認第一審簡易庭以上訴人即被告乙○○、丙○○傷害人之身體，所為係觸犯刑法第277條第1項之
    罪，依刑事訴訟法第449條第1項前段、第454條第2項，刑法
    第28條、第277條第1項、第41條第1 項前段，罰金罰鍰提高
    標準條例第1條前段、第2條，各判處被告拘役20日，如易科
    罰金，均以銀元300 元折算一日，核其認事用法，尚無違誤
    ，量刑亦稱妥適，應予維持，爰引用第一審簡易判決及檢察
    官聲請簡易判決處刑書（如附件）記載之事實、證據及理由
    。
二、被告之上訴意旨略以：本案導因於被告乙○○將車輛停放在
    告訴人甲○平日慣停之車位，告訴人甲○因此按鈴要求移車
    ，乙○○開門後與告訴人發生爭執，告訴人就先出拳毆打乙○○右臉頰，造成乙○○嘴唇瘀腫，丙○○見狀，將二人拉
    開，渠二人均未出手毆打告訴人，請求撤銷原判決等語。
三、經查：
（一）被告乙○○於94年11月20日19許，在基隆市○○區○○街
      41巷16號住處門口，因停車問題與告訴人甲○發生口角，
      被告乙○○徒手、丙○○則持球棒共同毆打告訴人甲○，
      致告訴人甲○受有左側胸部挫傷及瘀腫傷之傷害之事實，
      業據告訴人甲○於警詢、偵查中，原審訊問及本院審理時
      ，均對於如何遭被告二人毆打等情指訴綦詳，並與證人己○○於原審訊問及本院審理時證述情節相互一致（詳原審
      卷第27頁、本院95年5 月25日審判筆錄），復有診斷證明
      書、告訴人甲○受傷之照片附卷可稽，參以被告乙○○於
      原審時供稱「…甲○要我移車，我認為那是公共用地，我
      也有使用權」，告訴人於原審訊問時證稱「…我去他家按
      門鈴請他移車，門鈴一直響（我後來才知道門鈴故障，按
      下去彈不回來），他們家裡沒人回應我，我看到他家裡面
      有人在看電視，沒人理我」（詳原審卷第25、29頁），堪
      認本案導因於告訴人上門質問被告為何將汽車停放在其平
      常停放處，因電鈴故障而持續作響，導致被告極度不悅，
      雙方口角後，進而發生肢體衝突，應屬可能。故告訴人甲○、證人己○○之證言，自可採信。至於證人戊○○於本
      院審理時證稱：「第一次按時，老三王耀威本來在看電視
      ，他聽到電鈴聲，沒去開門，就走進來跟乙○○說甲○要
      他移車，我就叫乙○○說，拿鑰匙去移車，這時丙○○說
      他吃飽了要去打棒球，而乙○○要去二樓拿鑰匙，這段期
      間我家門鈴一直在響，沒停過，後來乙○○去開門，當時
      他們有無起口角我不清楚，因為我人在廚房內，後來聽到
      很大爭吵聲，我才出去看，我一出去看到甲○、乙○○面
      對面站著，甲○打乙○○一拳，打到嘴唇，丙○○站在旁
      邊，他的球具都丟在地上．．，我沒有看到乙○○、丙○○動手打人。」等語（詳本院95年5 月25日審判筆錄），
      顯與被告丙○○於本院準備程序時供述：「我帶著球具正
      要出去打棒球，就看到被害人往乙○○鼻樑打一拳，我就
      把球具及手上的東西往地下一丟，就跑去推開被害人，他
      就往後退。」等語不符（詳本院95年5月3日準備程序筆錄
      ），應係迴護之詞，不足採信。本件事證明確，被告二人
      有共同傷害之犯行甚明，應依法論科。又被告乙○○、丙○○辯稱：告訴人甲○提出之診斷書所載傷勢，與受傷照
      片所示身體部位不符，惟查診斷證明書是記載：左側胸部
      挫傷及瘀腫傷，而照片上告訴人之左胸側確有瘀腫傷，兩
      者並無不合，而照片中告訴人左後背之傷勢，並不在本件
      事實認定告訴人所受傷勢之範圍，附此敘明。
（二）原審判決認被告等罪證明確，適用簡易判決處刑程序論罪
      科刑，各量處拘役20日，併均諭知易科罰金之折算標準，
      ，並於主文、事實及理由中敘明上開傷害行為，認事用法
      並無違誤，自應予以維持。被告，上訴理由，應予駁回。
據上論斷，應依刑事訴訟法第455條之1第1項、第3 項、第368條
、第373條，判決如主文。
本案經檢察官丁○○到庭執行職務。
中    華    民    國    95    年    6     月    8     日
                  刑事第三庭審判長法官  王福康
                                  法官  王慧惠
                                  法官  齊  潔
以上為正本係照原本作成。
本件判決不得上訴。
中    華    民    國    95    年    6     月    9     日
                              書 記 官  潘端典
附件：
臺灣基隆地方法院刑事簡易判決         95年度基簡字第109號
聲  請  人  臺灣基隆地方法院檢察署檢察官
被      告  乙○○  男  22歲（民國○○年○月○○日生）
                    住基隆市○○街27巷25號
                    居基隆市○○街41巷16號
                    身分證統一編號：Ｚ000000000號
            丙○○  男  18歲（民國○○年○○月○○日生）
                    住基隆市○○街41巷16號
                    身分證統一編號：Ｚ000000000號
共      同
選任辯護人  高木蘭律師
上列被告因傷害案件，經檢察官聲請以簡易判決處刑（95年度偵
字第287號），本院判決如下：
    主  文
乙○○、丙○○共同傷害人之身體，各處拘役貳拾日，如易科罰
金，均以佰元折算壹日。
    事實及理由
一、本件犯罪事實、證據及應適用之法條，均引用檢察官聲請簡
    易判決處刑書之記載（如附件）。
二、論罪理由補充：
    訊據被告乙○○、丙○○均矢口否認有何傷害告訴人甲○之
    犯行，被告乙○○辯稱係告訴人先出拳打人，雙方互有拉扯
    ，弟弟丙○○只是推開制止告訴人，亦無打人；被告丙○○
    則辯稱其只是推開告訴人，並未拿球棒打告訴人，亦未目睹
    哥哥乙○○打告訴人云云。經查：
    (一)有關告訴人遭被告二人毆打，受有如聲請簡易判決處刑
        書記載之傷害等情，業經證人即告訴人、告訴人之妻己○○於本院調查中結證明確（95年3月8日訊問筆錄參照
        ），並有偵查卷附臺灣礦工醫院診斷證明書可稽。
    (二)證人即被告之母戊○○雖於本院證稱其只有看到告訴人
        出拳毆打被告乙○○，並未看到被告乙○○、丙○○有
        打告訴人云云，然自其證稱「甲○拼命按電鈴」，參諸
        被告乙○○供稱「…甲○要我移車，我認為那是公共用
        地，我也有使用權」，告訴人則證稱「…我去他家按門
        鈴請他移車，門鈴一直響（我後來才知道門鈴故障，按
        下去彈不回來），他們家裡沒人回應我，我看到他家裡
        面有人在看電視，沒人理我」（同上訊問筆錄參照），
        堪認本案導因於告訴人上門質問被告為何將汽車停放在
        其平常停放處，因電鈴故障而持續作響，導致被告極度
        不悅，雙方口角後，進而發生肢體衝突。故證人戊○○
        證稱其未目睹被告乙○○、丙○○毆打告訴人云云，應
        屬迴護二子之飾詞，不足採信。
    (三)被告乙○○雖辯稱其當時亦遭告訴人毆傷，然就此並未
        提出任何證據以實（例如診斷證明書），而其所能提出
        者僅任職公司於本案審理期間所出具之證明單，記載其
        於94年11月21日、22日「因與人發生爭執受傷」，惟此
        僅係該任職公司依被告乙○○之片面說法而出具之病假
        證明，尚無從援為有利被告之認定。
    (四)按正當防衛必須對於現在不法之侵害始得為之，侵害業
        已過去，即無正當防衛可言。至彼此互毆，又必以一方
        初無傷人之行為，因排除對方不法之侵害而加以還擊，
        始得以正當防衛論。故侵害已過去後之報復行為，與無
        從分別何方為不法侵害之互毆行為，均不得主張防衛權
        （最高法院30年上字第1040號判例意旨參照）。且依我
        國終審機關邇來之一致見解，略以：衡之一般社會經驗
        法則，互毆係屬多數動作構成單純一罪而互為攻擊之傷
        害行為，縱令一方先行出手，而還擊一方在客觀上苟非
        單純僅對於現在不法之侵害為必要排除之反擊行為，因
        其本即有傷害之犯意存在，則對其互為攻擊之還手反擊
        行為，自無主張防衛權之餘地。被告雖辯稱其僅係還手
        排除告訴人施加之不法侵害，應屬正當防衛云云，然本
        案並無證據證明告訴人先出手毆打被告，就令告訴人曾
        出手反擊，亦屬無從分別何方為不法侵害之互毆行為，
        依上開判例意旨，並無成立正當防衛之餘地。
三、刑之酌科：
    本院審酌被告僅因停車細故，不思平心靜氣謀求解決，竟聯
    手毆傷多年鄰居，實屬不該，且迄未能與告訴人達成和解，
    惟慮其年輕識淺，應係一時衝動所致，惡性非鉅，併其犯後
    態度等一切情狀，分別量處如主文所示之刑，併均諭知易科
    罰金之折算標準。
四、依刑事訴訟法第449條第1項前段、第454條第2項，刑法第28
    條、第277條第1項、第41條第1 項前段，罰金罰鍰提高標準
    條例第1條前段、第2條，逕以簡易判決處刑如主文。
如不服本判決，得自收受送達之日起10日內，向本院提起上訴。
中    華    民    國    95    年    3     月    20    日
                  基隆簡易庭法  官  楊皓清
以上正本證明與原本無異。
如不服本判決，應於判決送達後10日內，向本院提出上訴書狀，
上訴於本院合議庭，並按他造當事人之人數附具繕本。
中    華    民    國    95    年    3     月    20    日
                            書記官  王月娥
附錄論罪法條
刑法第277條第1項
傷害人之身體或健康者，處3年以下有期徒刑、拘役或1千元以下
罰金。
臺灣基隆地方法院檢察署檢察官聲請簡易判決處刑書
                                       95年度偵字第287號
    被      告  乙○○  男  22歲（民國○○年○月○○日生）
                        住基隆市○○區○○街27巷25號
                        身分證統一編號：Ｚ000000000號
                丙○○  男  18歲（民國○○年○○月○○日生）
                        住基隆市○○區○○街41巷16號
                        身分證統一編號：Ｚ000000000號
上列被告因傷害案件，業經偵查終結，認為宜以簡易判決處刑，
茲敘述犯罪事實及證據並所犯法條如下：
        犯罪事實
一、緣甲○於民國94年11月20日19許，駕車附載妻子己○○返回
    基隆巿崇智街住所，欲將車輛停放在基隆巿崇智街41巷內習
    慣停放位置時，見乙○○、丙○○兄弟將汽車停放在該處，
    甲○遂至其住宅按門鈴，欲要求移車，因按門鈴持續數分鐘
    ，乙○○前來應門時心生不悅，又因車輛停放位置係公用道
    路而不願移車，兩人因生口角，丙○○見狀，竟與乙○○共
    同基於傷害犯意聯絡，乙○○徒手、丙○○則持球棒共同毆
    打甲○，致其受有左側胸部挫傷及瘀腫傷之傷害。
二、案經甲○訴由基隆巿警察局第三分局報告偵辦。
        證據並所犯法條
一、訊據被告乙○○、丙○○矢口否認涉有傷害犯行，均辯稱沒
    有打云云，惟查：上開犯行業據告訴人甲○到庭指述歷歷，
    核與證人己○○到庭證述情節相符，被告等所辯，無非推卸
    刑責之詞，不足採信，此外，並有臺灣礦工驗傷診斷書1紙
    及告訴人受傷照片3幀在卷可資佐證，被告等犯嫌應堪認定
    。
二、核被告等所為，均係犯刑法第277條第1項之傷害罪嫌。渠等
    有犯意聯絡及行為分擔，請以共同正犯論處。
三、依刑事訴訟法第451 條第1 項聲請逕以簡易判決處刑。
      此致
臺灣基隆地方法院
中    華    民    國    95    年    2     月    3     日
                              檢察官  吳  佳  齡
本件正本證明與原本無異
中    華    民    國    95    年    2     月    13    日
                              書記官  林  亮  珠
附錄所犯法條：
刑法第277條第1項
     傷害人之身體或健康者，處3年以下有期徒刑、拘役或1千元
     以下罰金。


司法院資訊處製作；財團法人民間司法改革基金會備份。
